臺灣高等法院刑事判決                          九十一年度上訴字第一一號
    上  訴  人
    即  被  告  甲○○
右上訴人因毒品危害防制條例案件，不服臺灣台北地方法院九十年度訴字第一三二七
號，中華民國九十一年三月二十一日第一審判決（起訴案號：臺灣台北地方法院檢察
署九十年度毒偵字第二四八六號；移送併辦案號：同署九十一年度毒偵字第二０號）
提起上訴，本院判決如左：
    主  文
原判決撤銷。
甲○○連續施用第一級毒品，累犯，處有期徒刑拾月。
扣案之包裝袋參只及分裝鏟貳支內所含第一級毒品海洛因殘渣（量微無法秤重）沒收
銷燬、該包裝袋參只、分裝鏟貳支均沒收。
    事  實
一、甲○○前於民國八十四年間，曾因違反肅清煙毒條例案件，經本院判處有期徒刑
    二年二月確定，於八十七年六月二十九日因縮短刑期假釋期滿而執行完畢；復於
    八十九年間因誣告罪經台灣台北地方法院判處有期徒刑四月確定，甫於九十年一
    月二十二日執行完畢。嗣於八十九年間因施用毒品案件，經原審法院於八十九年
    一月十三日以八十九年度毒聲字第九四號裁定送觀察、勒戒後，認有繼續施用毒
    品之傾向，再於八十九年三月三十一日以八十九年度毒聲字第八０六號裁定令入
    戒治處所施以強制戒治，期滿後由臺灣臺北地方法院檢察署檢察官於九十年五月
    十七日以九十年度戒毒偵字第一０七號不起訴處分確定；猶不知悔改，於五年內
    復基於概括犯意，自九十年五月間某日起至同年九月二十五日下午二時許（起訴
    書略載為九十年五、六月間至九十年九月二十五日二十時十分許採尿前二十六小
    時內某時分止），在臺北市○○街一一八巷六八弄二號其住處及臺北縣永和市○
    ○路二十一之一號友人楊澤棣住處，以將海洛因捲入香菸吸用之方法，連續多次
    施用第一級毒品海洛因，約每三日一次。嗣先於九十年八月三十一日晚上八時四
    十分許，在台北縣板橋市○○街二一八號五樓五０二號房與通緝犯王永輝同時為
    警查獲，並於其褲袋內扣得友人王永輝所有之針筒一支；繼於同年九月二十五日
    下午五時三十分許，在其前揭通北街住處再度為警查獲，並扣得其所有，內含海
    洛因殘渣（量微無法驗重）之包裝袋三只與吸管分裝鏟二支、非其所有之注射針
    筒二支。
二、案經臺北縣警察局海山分局報請臺灣臺北地方法院檢察署檢察官偵查起訴。
    理  由
一、右揭犯罪事實，迭據上訴人即被告甲○○於警訊及偵審中坦承不諱（見第二四八
    六號偵查卷第七頁正面、第二三頁正面、原審卷第三一、四二、四三頁、本院卷
    訊問筆錄、審判筆錄），其尿液經送請昭信科技顧問股份有限公司以酵素免疫分
    析法、氣相層析質譜分析法檢驗結果，亦呈可待因、嗎啡陽性反應，有毒品危害
    防制條例被移送者姓名及代號對照表、昭信公司九十年九月十二日及同年十月十
    二日濫用藥物陽性檢體檢驗報告各二紙足憑（見第三五二八號偵查卷第三八、三
    九頁、第二四八六號偵查卷第一三、四一頁）；另警方於上址查獲被告時，並扣
    得其所有之包裝袋三只、分裝鏟二支，有台北縣警察局海山分局扣押筆錄、扣押
    物品目錄表各一紙（見第二四八六號偵查卷第十頁正、背面、第十一頁）及該包
    裝袋三只、分裝鏟二支為證，而該包裝袋、分裝鏟經送法務部調查局以氣相層析
    質譜儀分析法、化學分析法檢驗結果，確均有海洛因殘留其上（量微無法驗重）
    ，有該局九十一年二月四日調科壹字第０九一０００三００四０號檢驗通知書可
    按（見原審卷第二八頁），足徵被告之自白與事實相符，應堪採信。又被告前因
    施用毒品案件，經原審法院以八十九年度毒聲字第九四號裁定送觀察、勒戒後，
    認有繼續施用毒品之傾向，再以八十九年度毒聲字第八０六號裁定令入戒治處所
    施以強制戒治期滿後，由臺灣臺北地方法院檢察署檢察官於九十年五月十七日以
    九十年度戒毒偵字第一０七號不起訴處分確定，有臺灣高等法院檢察署刑案紀錄
    簡覆表、不起訴處分書（見第二四八六號偵查卷第二五頁）足憑，其於五年內再
    犯毒品危害防制條例第十條之事證明確，其犯行堪以認定，應依法論科。
二、核被告所為，係犯毒品危害防制條例第十條第一項之施用第一級毒品罪，被告持
    有海洛因後進而施用，其持有之低度行為應被施用之高度行為所吸收，不另論罪
    。又被告多次非法施用海洛因之行為，時間緊接，犯罪構成要件相同，顯係基於
    概括犯意所為，應依連續犯之規定論以一罪並加重其刑。被告前於八十四年間，
    曾因違反肅清煙毒條例案件，經本院判處有期徒刑二年二月確定，於八十七年六
    月二十九日因縮短刑期假釋期滿而執行完畢，復於八十九年間因誣告罪經台灣台
    北地方法院判處有期徒刑四月確定，甫於九十年一月二十二日執行完畢，有台灣
    高等法院檢察署刑案紀錄簡覆表一紙足稽，其於五年內再犯本件有期徒刑以上之
    罪，應依累犯之規定遞加重其刑。
三、原審據以論罪科刑，原非無見，惟被告於九十年八月三十一日另經警在台北縣板
    橋市○○街查獲一節，原審未及敘明，尚有未洽；又本案扣得之包裝袋、分裝鏟
    與其內所含之海洛因殘渣尚非不得分離，除該海洛因殘渣係毒品應依法沒收並銷
    燬外，該包裝袋及分裝鏟本身均非毒品，依法並無應銷燬之規定，原判決以之與
    所含之海洛因殘渣無法分離為由亦併諭知銷燬，亦有未合。被告上訴，徒以原審
    量刑過重，請求改判輕刑，固無足取，惟原判決既有上開可議，即無可維持，自
    應由本院予以撤銷改判。爰審酌被告前有施用毒品及誣告前科，素行不佳，有臺
    灣高等法院檢察署刑案紀錄簡覆表在卷足憑，於勒戒處所勒戒完畢後，未把握自
    新機會，又再次施用足以導致人體機能發生依賴性、成癮性及抗藥性等障礙之海
    洛因，惟念其坦承犯行，且已知所悔悟等一切情狀，仍與原審同量處有期徒刑十
    月。扣案之包裝袋三只、分裝鏟二支內所含之海洛因殘渣（量微無法秤重）係毒
    品危害防制條例第二條第二項第一款所規定之第一級毒品，應依毒品危害防制條
    例第十八條第一項前段之規定沒收銷燬，該分裝袋三只及分裝鏟二支，均係被告
    所有，供其本案犯罪所用，業據被告陳明（見原審卷第四二頁、本院卷訊問筆錄
    ），亦併依刑法第三十八條第一項第二款之規定沒收。至在上開通北街處所扣得
    之注射針筒二支，與於被告褲袋內扣得之針筒一支，被告供稱係被告友人楊澤棣
    、王永輝所有，均非其所有，而本院亦查無證據足資證明該等針筒係被告所有，
    自毋庸宣告沒收，併此敘明。
四、併辦意旨另以被告涉犯施用第二級毒品部分（九十一年度毒偵字第二０號），與
    本案被告施用第一級毒品之犯行，並無連續犯之裁判上一罪關係，應退由檢察官
    另行依法偵處，附此指明。
據上論斷，應依刑事訴訟法第三百六十九條第一項前段、第三百六十四條、第二百九
十九條第一項前段，毒品危害防制條例第十條第一項、第二十三條第二項、第十八條
第一項前段，刑法第十一條前段、第五十六條、第四十七條、第三十八條第一項第二
款，判決如主文。
本案經檢察官張文政到庭執行職務。
中    華    民    國      九十一      年      五      月      二十一    日
                      臺灣高等法院刑事第十六庭
                                  審判長法  官  許  增  男
                                        法  官  黃  鴻  昌
                                        法  官  蔡  彩  貞
右正本證明與原本無異。
如不服本判決應於收受送達後十日內向本院提出上訴書狀，其未敘述上訴之理由者並
得於提起上訴後十日內向本院補提理由書（均須按他造當事人之人數附繕本）。
                                        書記官  張  淑  芬
中      華      民      國    九十一    年      五      月     二十七   日
附錄本判決論罪科刑法條：
毒品危害防制條例第十條第一項：
施用第一級毒品者，處六月以上五年以下有期徒刑。
